臺灣高等法院刑事判決　　　　　　　 96年度交上易字第344號
上　訴　人　臺灣板橋地方法院檢察署檢察官
被　　　告　乙○○
上列上訴人因被告過失傷害案件，不服臺灣板橋地方法院96年度
交易字第147號，中華民國96年7月31日第一審判決（起訴案號：
臺灣板橋地方法院檢察署95年度偵字第23963 號），提起上訴，
嗣因被告就被訴事實為有罪之陳述，本院告知被告簡式審判程序
之旨，並聽取當事人之意見後，裁定依簡式審判程序進行，判決
如下
    主  文
上訴駁回。
    事實及理由
甲、程序方面：
    本件被告乙○○所犯為死刑、無期徒刑、最輕本刑三年以上
    有期徒刑或高等法院管轄第一審案件以外之罪，被告於本院
    審判中先就被訴事實為有罪之陳述，經本院告知其簡式審判
    程序之旨，並聽取公訴人、被告之意見後，本院合議庭於九
    十六年十二月十四日審判期日依刑事訴訟法第二百七十三條
    之一第一項規定，當庭裁定以簡式審判程序進行本件審理，
    則依刑事訴訟法第二百七十三條之二規定，關於本案證據之
    調查，不受第一百五十九條第一項、第一百六十一條之二、
    第一百六十一條之三、第一百六十三條之一及第一百六十四
    條至第一百七十條規定之限制，合先敘明。
乙、實體方面：
一、本件經本院審理結果，認第一審以被告乙○○犯刑法第二百
    八十四條第二項後段業務過失傷害致人重傷罪，判處有期徒
    刑一年，減為有期徒刑六月，並諭知易科罰金折算標準為銀
    元三百元折算一日，認事用法並無不當，量刑亦稱妥適，應
    予維持，並引用第一審判決書所記載之事實、證據及理由（
    如附件）。
二、公訴人提起上訴，其意旨略以：被害人甲○○具狀請求上訴
    謂被告乙○○於偵查及審理中尚且狡辯，且未與告訴人達成
    和解，原審量過輕，並又減輕其刑，並諭知易科罰金，因之
    請求檢察官上訴，求為撤銷原判決，另為適當之判決云云。
三、經查：
  (一)按被告在犯罪未發覺之前，向該管公務員告知其犯罪，而不
    逃避接受裁判，即與刑法第六十二條規定之自首條件相符，
    不以言明白首並願受裁判為必要。即或自首後，嗣後又為與
    其初供不一致之陳述，甚至否認其有過失或犯罪，仍不能動
    搖其自首之效力，蓋刑事訴訟採職權調查主義，殊不能期待
    被告自己證明其犯罪，最高法院七十三年度台上字第六二九
    號判決意旨參照。被告於本件肇事後主動報警，並於警到場
    時表明肇事並接受警方訊問之情，有台北縣政府警察局新莊
    分局道路交通事故肇事人自首情形紀錄表一份在卷可參，而
    被告雖於警訊之初陳承「不知道有沒有與一輛腳踏車發生碰
    撞」然此僅係就其過失責任之有無加以辯解，尚無礙其願接
    受裁判之本旨，是被告於肇事後留於現場並於警未知肇事人
    之情形表明為肇事人，其行為業合於自首之要件，尚不因事
    後否認過失而動搖自首之效力，是告訴代理人於本院審理中
    指稱被告於偵查及原審中否認犯行，應不合自首之效力，尚
    有誤會。
  (二)又於本院準備程序及審理中對於上揭事實均坦承不諱，且於
    本院準備程序及審理中一再承認錯誤，求為給予告訴人家屬
    洽談民事和解之機會，顯見被告並非毫無悔意，雖因本身財
    力問題，無法就此與告訴人達成和解，尚難認被告犯後不佳
    ，毫無悔意，況和解與否雖屬犯後態度之量刑參考，惟究屬
    民事賠償問題，恆與刑罰權著重法益之保護，刑罰酌科主要
    考量乃法益侵害程度及行為可責性異其旨趣，徒然以被告未
    與被害人和解賠償告訴人之損害，指摘量刑過輕，尚難憑採
    ，故檢察官上訴為無理由，應予駁回。
四、綜上所述，本件公訴人依上開上訴意旨指摘原判決不當，為
    無理由，應予駁回。
五、據上論結，應依刑事訴訟法第二百七十三條之一第一項、第
    三百七十三條、第三百六十四條、第三百六十八條，判決如
    主文。
本案經檢察官陳大偉到庭執行職務。
中　　華　　民　　國　　96　　年　　12　　月　　28　　日
　　　　　　　　　刑事第十五庭審判長法　官  吳昭瑩
　　　　　　　　　　　　　　　　    法　官  李正紀
　　　　　　 　 　　　　　　　　　　法　官  李釱任
以上正本證明與原本無異。
不得上訴。
                                    書記官  洪秋帆
中　　華　　民　　國　　96　　年　　12　　月　　31　　日
附錄：本案論罪科刑法條全文
刑法第二百八十四條：
因過失傷害人者，處六月以下有期徒刑、拘役或五百元以下罰金
，致重傷者，處一年以下有期徒刑、拘役或五百元以下罰金。
從事業務之人，因業務上之過失傷害人者，處一年以下有期徒刑
、拘役或一千元以下罰金，致重傷者，處三年以下有期徒刑、拘
役或二千元以下罰金。
附件：
臺灣板橋地方法院刑事判決　　　　　　 96年度交易字第147號
公　訴　人　臺灣板橋地方法院檢察署檢察官
被　　　告　乙○○　男　34歲（民國○○年○月○日生）
　　　　　　　　　　住臺北市○○路301巷80弄14號
　　　　　　　　　　居臺北市○○路○段301巷80弄14號
　　　　　　　　　　身分證統一編號：Ｚ000000000號
上列被告因過失傷害案件，經檢察官提起公訴（96年度調偵字第
87號），本院判決如下：
    主  文
乙○○從事業務之人，因業務上之過失傷害人致重傷，處有期徒
刑壹年。減為有期徒刑陸月，如易科罰金，以銀元參佰元折算壹
日。
    事  實
一、乙○○平日以其所有之車號Ｕ２－８７９１號自用小貨車載
    運雜貨前往臺北縣各市場內販售，係以駕駛為其附隨業務之
    人。民國九十五年五月二十六日上午七時五十分許，其駕駛
    上開小貨車沿臺北縣新莊市○○路往中原路方向行駛，欲前
    往臺北縣三重市○○街之市場，行經中華路與中港路路口時
    ，原應注意汽車超車時，應於前車左側保持半公尺以上之間
    隔超過，行至安全距離後，再顯示右方向燈駛入原行路線，
    而當時天氣晴、日間自然光線、路面乾燥無缺陷、無障礙物
    、視距良好，依乙○○之智識程度，並無不能注意之情事，
    竟疏未注意，在超車安全間隔不足之情況下，貿然超越在同
    向車道前方騎乘腳踏車之黃陳彩卿，因此擦撞該腳踏車，造
    成黃陳彩卿人車倒地，受有左側頭皮撕裂傷七公分、左耳出
    血、右側硬腦膜下出血及腦內出血、左側硬腦膜下出血等重
    傷害，經送醫進行多次手術後，仍難以治癒而呈植物人狀態
    。乙○○肇事後，在有偵查犯罪職權之公務員知悉其犯行前
    ，即向前來處理之臺北縣政府警察局新莊分局交通分隊警員
    自首上情並接受裁判。
二、案經黃陳彩卿之配偶甲○○提出告訴及由臺北縣政府警察局
    新莊分局移送臺灣板橋地方法院檢察署檢察官偵查起訴。
    理  由
甲、本院關於證據能力之認定：
一、按被告以外之人於審判外之言詞或書面陳述，除法律有規定
    者外，不得作為證據，刑事訴訟法第一百五十九條第一項固
    有明定。惟被告以外之人於審判外之陳述，雖不符同法第一
    百五十九條之一至之四規定，但經當事人於審判程序同意作
    為證據，法院審酌該言詞陳述或書面作成時之情況，認為適
    當者，亦得為證據，且當事人、辯護人於法院調查證據時，
    知有第一百五十九條第一項不得為證據之情形，而未於言詞
    辯論終結前聲明異議者，視為有前項之同意，此亦據刑事訴
    訟法第一百五十九條之五規定甚明。
二、查告訴代理人黃昌輝於警詢、偵查中之指述，以及卷附之道
    路交通事故現場圖、道路交通事故調查報告表(一)(二)、臺北市
    立聯合醫院仁愛院區驗傷診斷書二份、現場及車損照片二十
    四張、臺灣省臺北縣區車輛行車事故鑑定委員會九十五年十
    一月十六日北縣鑑字第０９５５１８１５０７號函暨檢送之
    北縣鑑字第９５１５０７號鑑定意見書一份、中華民國身心
    障礙手冊影本一件等證據，被告乙○○於本院九十六年六月
    十四日準備程序中，已陳稱：「對證據能力沒有意見，同意
    引為審判期日調查之證據」等語明確，迄本院言詞辯論終結
    前，復未就上開證據之證據能力聲明異議，顯然已經同意將
    之作為證據，本院審酌上開證據並非違法取得，亦無證明力
    明顯過低之情形，是均得作為認定被告犯罪之證據。
乙、得心證之理由：
一、訊據被告承認其於前揭時、地，駕駛Ｕ２－８７９１號自用
    小貨車超越其同向車道前方騎乘腳踏車之黃陳彩卿，黃陳彩
    卿隨即倒地，受有左側頭皮撕裂傷七公分、左耳出血、右側
    硬腦膜下出血及腦內出血、左側硬腦膜下出血等重傷害，現
    仍難以治癒而呈植物人狀態等情不諱，惟矢口否認過失傷害
    犯行，辯稱：伊超車時距離黃陳彩卿約一公尺，並未感覺擦
    撞到黃陳彩卿，超車後才看到黃陳彩卿倒在地上云云。經查
    ：
  (一)被告於九十五年五月二十六日上午七時五十分許，駕駛車號
    Ｕ２－８７９１號自用小貨車，沿臺北縣新莊市○○路往中
    原路方向行駛，欲前往臺北縣三重市○○街之市場，行經中
    華路與中港路路口時，其超越同向車道前方騎乘腳踏車之黃
    陳彩卿，黃陳彩卿隨即倒地，受有左側頭皮撕裂傷七公分、
    左耳出血、右側硬腦膜下出血及腦內出血、左側硬腦膜下出
    血等重傷害，現仍難以治癒而呈植物人狀態之事實，為被告
    自承不諱，並經告訴代理人黃昌輝於警詢、偵查中指述綦詳
    ，復有道路交通事故現場圖、道路交通事故調查報告表(一)(二)
    、臺北市立聯合醫院仁愛院區驗傷診斷書二份、現場及車損
    照片二十四張及中華民國身心障礙手冊影本一件在卷可稽（
    見偵查卷第十頁至第十三頁、第十六頁至第二十頁，本院卷
    第二十二頁、第二十四頁），堪予認定。
  (二)被告雖辯稱：伊並未感覺擦撞到黃陳彩卿，伊超車時距離黃
    陳彩卿約一公尺，超車後才看到黃陳彩卿倒在地上云云。然
    觀諸卷附之車損照片，黃陳彩卿騎乘之腳踏車前菜籃左側，
    確曾遭刮擦變形並有藍色油漆覆蓋其上，被告駕駛之Ｕ２－
    ８７９１自用小貨車右前車門車輪上方位置，亦有受金屬刮
    擦而凹陷並掉漆之長條痕，經員警現場進行比對，結果二者
    高度相符（見偵查卷第十八頁、第十九頁），足認被告於駕
    車超越黃陳彩卿騎乘之腳踏車時，確實撞擊黃陳彩卿之腳踏
    車，因此致黃陳彩卿人車倒地無訛。再者，被告於本院審理
    時，另供稱：「被害人騎車的位置是比現場圖所畫的位置還
    要左邊一點，就是騎在白線上。…該處只有一線道，我要超
    越她時又不能跨越雙黃線，所以我是很接近雙黃線行駛來超
    越被害人。」等情明確，對照卷附道路交通事故現場圖、道
    路交通事故調查報告表(一)(二)之記載，可知黃陳彩卿當時既緊
    鄰快慢車道分隔線行駛，被告行駛之快車道左側又係禁止跨
    越之分向限制線，則該處自已無足夠空間供被告超越黃陳彩
    卿騎乘之腳踏車。故被告辯稱：伊超車時距離黃陳彩卿約一
    公尺云云，洵與事實不符，要無可採。
  (三)按汽車超車時，應於前車左側保持半公尺以上之間隔超過，
    行至安全距離後，再顯示右方向燈駛入原行路線，道路交通
    安全規則第一百零一條第一項第五款定有明文。被告在超車
    安全間隔不足之情況下，仍貿然超越同向車道前方由黃陳彩
    卿騎乘之腳踏車，因此擦撞腳踏車，造成黃陳彩卿人車倒地
    ，迄今仍呈植物人狀態難以治癒，其駕車行為自有過失，且
    其過失行為與黃陳彩卿所受之重傷害間，具有相當因果關係
    ，均甚為明確。本案經臺灣板橋地方法院檢察署檢察官送請
    臺灣省臺北縣區車輛行車事故鑑定委員會鑑定，結果亦同此
    認定，復有該委員會九十五年十一月十六日北縣鑑字第０９
    ５５１８１５０７號函暨檢送之鑑定意見書一份附卷可佐（
    見偵查卷第三十六頁至第三十八頁）。
  (四)綜上所述，本案事證明確，被告犯行堪予認定。
二、論罪科刑：
  (一)按被告行為後，刑法第三十三條第五款及第六十二條關於罰
    金數額及自首之規定，均於九十五年七月一日修正施行。依
    修正前之規定，被告所犯刑法第二百八十四條第二項後段之
    罰金刑，係「銀元二萬元即新臺幣六萬元以下，銀元一元即
    新臺幣三元以上」。嗣刑法施行法第一條之一增訂：「中華
    民國九十四年一月七日刑法修正施行後，刑法分則所定罰金
    之貨幣單位為新臺幣；九十四年一月七日刑法修正時，刑法
    分則編未修正之條文定有罰金者，自九十四年一月七日刑法
    修正施行後，就其所定數額提高為三十倍，但七十二年六月
    二十六日至九十四年一月七日新增或修正之條文，就其所定
    數額提高為三倍」，此規定因屬前揭罰金罰鍰提高標準條例
    第一條但書所稱之「法律已依一定比率規定罰金或罰鍰之數
    額或倍數」，自應優先適用；另修正後刑法第三十三條第五
    款亦已將罰金刑調整為新臺幣一千元以上，以百元計算，故
    依修正後之標準換算，刑法第二百八十四條第二項後段之罰
    金刑已變更為「新臺幣六萬元以下，新臺幣一千元以上」，
    二者就罰金之最高數額固無不同，惟最低數額部分則以修正
    前之規定較有利於被告。又依修正前刑法第六十二條前段規
    定，自首者乃必減輕其刑，修正後則僅為「得減輕其刑」，
    相較之下，亦以修正前之規定有利於被告。依刑法第二條第
    一項前段之規定，上開部分均應適用修正前之規定論處。
  (二)按刑法上所謂業務，係指個人基於其社會地位繼續反覆所執
    行之事務，包括主要業務及與主要業務有直接、密切關係之
    附隨事務在內，最高法院著有八十九年臺上字第八０七五號
    判例可資參照。被告平日即以其所有之Ｕ２－８７９１號自
    用小貨車載運雜貨前往臺北縣各市場內販售，並於載運貨品
    前往臺北縣三重市○○街市場販售之途中發生本案車禍，業
    據被告於本院審理時供陳明確（見本院卷第二十九頁），足
    認被告確係以駕駛為其附隨業務之人。又被害人黃陳彩卿因
    車禍所受左側頭皮撕裂傷七公分、左耳出血、右側硬腦膜下
    出血及腦內出血、左側硬腦膜下出血之傷勢，經送醫進行多
    次手術後，仍呈植物人狀態，迄今難以治癒乙節，亦據告訴
    代理人黃昌輝於本院準備程序中供述在卷，並有前述臺北市
    立聯合醫院仁愛院區驗傷診斷書二份及中華民國身心障礙手
    冊影本一件在卷可稽，則被害人黃陳彩卿所受傷勢，自屬重
    傷害無訛。核被告所為，係犯刑法第二百八十四條第二項後
    段之業務過失致重傷害罪。起訴書認被告所犯係刑法第二百
    八十四條第一項前段之過失傷害罪云云，容有未洽，惟其起
    訴之基本事實相同，且公訴人於本院審理時已當庭變更起訴
    法條為刑法第二百八十四條第二項後段之業務過失致重傷害
    罪，並據此論告，自應以公訴人到庭變更之所犯法條為起訴
    法條，本院無須再變更起訴法條。又按刑法第六十二條所謂
    自首，祇以犯人在其犯罪未發覺前，自行向該管公務員申告
    其犯罪事實，而接受裁判為已足，至於嗣後對於犯行有所辯
    解，乃辯護權之行使，不能據此即認其先前之自首失其效力
    （最高法院九十二年度台上字第七二五四號判決採同一意旨
    ）。查被告於車禍發生後，於警員前往處理時在場承認肇事
    乙節，有臺北縣政府警察局新莊分局道路交通事故肇事人自
    首情形紀錄表一紙附卷可佐（見偵查卷第十四頁），則被告
    雖對於其有無過失一事有所爭執，惟此要屬被告於刑事訴訟
    程序上行使辯護權之範疇，揆諸前揭說明，仍認其符合自首
    要件，應依修正前刑法第六十二條前段規定，減輕其刑。爰
    審酌被告駕駛態度輕忽，導致被害人嚴重受傷，迄今難以治
    癒，被告又尚未與被害人家屬達成和解，復虛詞掩飾犯行，
    惟被告素行尚稱良好等一切情狀，量處如主文所示之刑。末
    查被告犯罪時間在九十六年四月二十四日以前，所犯並無中
    華民國九十六年罪犯減刑條例第三條所列情形，爰依該條例
    第二條第一項第三款之規定，減其刑期二分之一，復依該條
    例第九條之規定，依修正前刑法第四十一條第一項前段、修
    正前罰金罰鍰提高標準條例第二條之規定，諭知易科罰金之
    折算標準（被告行為後，刑法第四十一條第一項前段關於易
    科罰金之折算標準，亦於九十五年七月一日修正施行。依修
    正前刑法第四十一條第一項前段及修正前罰金罰鍰提高標準
    條例第二條之規定，易科罰金係以銀元一百元以上三百元以
    下即新臺幣三百元以上九百元以下折算一日；依修正後刑法
    第四十一條第一項前段之規定，則以新臺幣一千元、二千元
    或三千元折算一日，二者相較之下，以修正前之規定較有利
    於被告。此部分自應依刑法第二條第一項前段規定，適用修
    正前之規定諭知易科罰金之折算標準）。
據上論斷，應依刑事訴訟法第二百九十九條第一項前段，刑法第
二條第一項前段、第二百八十四條第二項後段、修正前第六十二
條前段、修正前第四十一條第一項前段，刑法施行法第一條之一
第一項、第二項前段，修正前罰金罰鍰提高標準條例第二條，中
華民國九十六年罪犯減刑條例第二條第一項第三款、第七條、第
九條，判決如主文。
本案由檢察官陳孟黎、陳豐年提起公訴，經檢察官溫祖德到庭執
行職務。
中　　華　　民　　國　　96　　年　　7 　　月　　31　　日
                  交通法庭?法?官  劉元斐
上列正本證明與原本無異。
如不服本判決，應於判決送達後十日內向本院提出上訴狀 (應附
繕本) ，上訴於臺灣高等法院。
                            書記官  郭玉芬
中　　華　　民　　國　　96　　年　　7 　　月　　31　　日
附錄本案論罪科刑所引法條：
刑法第二百八十四條：
因過失傷害人者，處六月以下有期徒刑、拘役或五百元以下罰金
，致重傷者，處一年以下有期徒刑、拘役或五百元以下罰金。
從事業務之人，因業務上之過失傷害人者，處一年以下有期徒刑
、拘役或一千元以下罰金，致重傷者，處三年以下有期徒刑、拘
役或二千元以下罰金。
